臺灣高雄地方法院刑事裁定
111年度原訴字第20號
聲  請  人
即  第三人  祥貿環保工程有限公司  

法定代理人  施欣怡
上列聲請人因被告施欣怡違反貪污治罪條例等案件，聲請發還扣
押物，本院裁定如下：
    主  文
聲請駁回。
    理  由
一、聲請意旨略以：車牌號碼000-00號三菱廠牌營業用大貨車（
    下稱本案車輛)，係聲請人祥貿環保工程有限公司所有，前
    經臺灣高雄地方檢察署（下稱雄檢）檢察官聲請本院以111
    年度聲扣字第10號裁定予以扣押。惟聲請人就本案車輛被執
    行扣押乙事，完全一無所知，檢察官亦未依刑事訴訟法第13
    9條之規定制作收據，詳記扣押物之名目，付與所有人即聲
    請人執存，扣押程序上顯有瑕疵。又本案車輛乃聲請人平日
    合法使用於清運廢棄物，並未涉及犯罪，與被告施欣怡所涉
    犯行亦無關連，經主管機關彰化監理站指定應於111年12月8
    日接受年度檢驗，倘若本案車輛未於111年12月8日前接受年
    度檢驗，將被註銷行車執照，對聲請人造成重大損害，爰依
    刑事訴訟法第142條第1項之規定，請求解除本案車輛之扣押
    命令，發還予聲請人等語。
二、按可為證據或得沒收之物，得扣押之；為保全追徵，必要時
    得酌量扣押犯罪嫌疑人、被告或第三人之財產。不便搬運或
    保管之扣押物，得命人看守，或命所有人或其他適當之人保
    管。扣押物若無留存之必要者，不待案件終結，應以法院之
    裁定或檢察官命令發還之，刑事訴訟法第133條第1項、第2
    項、第140條第2項、第142 條第1 項前段分別定有明文。所
    謂扣押物無留存之必要者，乃指非得沒收或追徵之物，且又
    無留作證據之必要者，始得依前開規定發還。復按供犯罪所
    用、犯罪預備之物或犯罪所生之物，屬於犯罪行為人者，得
    沒收之；前項之物屬於犯罪行為人以外之自然人、法人或非
    法人團體，而無正當理由提供或取得者，得沒收之，刑法第
    38條第2項前段、第3項前段亦有明文規定。
三、經查：
　㈠被告施欣怡為聲請人之負責人，其夫謝永泰則負責為聲請人
    開發客戶及向客戶收款等業務，此據被告施欣怡於廉詢、偵
    查中供述明確（見調查卷第312頁、第322頁)，並有聲請人
    之公司登記資料在卷可稽。又雄檢檢察官、法務部廉政署（
    下稱廉政署）人員因偵辦被告施欣怡等人參與彰化縣府環境
    保護局溪州焚化廠（下稱溪州焚化廠）弊案而涉嫌違反貪污
    治罪條例等案件，經廉政署人員於111年7月14日，持本院核
    發之搜索票前往彰化縣○○市○○路000號執行搜索，扣得聲請
    人名下之本案車輛，並於同日將本案車輛責付謝永泰保管等
    情，有本院111年聲搜字第740號搜索票、廉政署搜索扣押筆
    錄、扣押物品目錄表、扣押物品收據、扣押物品交付保管條
    、謝永泰出具之切結書、聲請人車輛存放地照片、本案車輛
    之公路監理電子閘門資料等件存卷為憑（見111年度偵字第2
    3194號卷第135頁至第146頁、調查卷第515頁）。嗣該案經
    雄檢檢察官偵查後，認被告施欣怡涉犯貪污治罪條例第6條
    第1項第4款對主管事務圖利罪、刑法第339條之4第1項第2款
    、刑法第339條第2項之加重詐欺得利罪嫌，而追加起訴，現
    由本院審理中（111 年度原訴第20 號，下稱本案），亦有
    追加起訴書在卷可參。
　㈡由追加起訴書所載犯罪事實及內容觀之，被告施欣怡為聲請
    人之負責人，於109年1月2日至同年12月21日間，指示聲請
    人之司機多次駕駛本案車輛載運廢棄物至溪州焚化廠，以由
    共犯在過磅資料處理系統內寫入作弊程式之方式，使本案車
    輛所載運之廢棄物重量得以自動扣重，因而使聲請人獲取短
    繳清運費用之不法利益。是本案車輛即屬聲請人所有，無正
    當理由提供予被告施欣怡為本案貪污、加重詐欺得利犯行所
    用之物，揆諸前述刑法第38條第2項前段、第3項前段之規定
     ，核屬得沒收之物；檢察官亦以該車輛為犯罪所用之物，
    聲請本院宣告沒收（見追加起訴書第16頁、本院111年度原
    訴字第20號卷「下稱本院卷」第227頁雄檢111年11月22日回
    函），依前說明，本案車輛自仍有扣押之必要，尚難逕行發
    還。
　㈢聲請意旨雖執前詞，指稱本案車輛之扣押程序顯有瑕疵云云
    。然檢察官、檢察事務官、司法警察官或司法警察執行搜索
    或扣押時，發現本案應扣押之物為搜索票或扣押裁定所未記
    載者，亦得扣押之，刑事訴訟法第137條第1項定有明文。本
    案車輛屬本案得沒收之物，經廉政署人員持法院之搜索票執
    行搜索時予以扣押，經核於法並無不合。又廉政署人員扣押
    本案車輛並將該車責付謝永泰保管，已依法制作扣押物品收
    據（一式四聯，其中第四聯乃交付受執行人收執）、扣押物
    品目錄表、扣押物品交付保管條，並請謝永泰出具切結書，
    業如前述；聲請人之負責人即被告施欣怡於廉政署執行前揭
    搜索、扣押程序時亦在場，復有被告施欣怡親自簽名之搜索
    扣押筆錄（見同上偵查卷第138頁）可佐，且據被告施欣怡
    於本院準備程序中坦認無誤（見本院卷第311頁），是聲請
    意旨指稱聲請人就本案車輛遭扣押一事毫無所悉，且執行扣
    押人員未依法制作收據云云，顯均與事實不符，自無可取。
    再者，本案車輛即為本案被告施欣怡實施本案犯行所使用之
    車輛，亦如前敘，聲請意旨空言該車並未涉及犯罪，同無足
    採。另聲請意旨雖又以須驗車為由，聲請發還本案車輛，然
    本案車輛既經責付聲請人之員工謝永泰保管，檢察官亦未禁
    止聲請人對該車為適時發動保養或驗車等行為（見同上偵查
    卷第142頁、本院卷第227頁），聲請意旨以驗車為由聲請解
    除扣押，並無理由。至保險公司是否因本案車輛經扣押而拒
    絕承保相關車險，致本案車輛事實上無法進行檢驗，尚非本
    院所得置喙，亦非本院審酌是否發還扣押物品時所應考量事
    項，併此敘明。
　㈣綜前，聲請意旨聲請解除本案車輛之扣押，並將之發還予聲
    請人，無從准許，應予駁回。
四、依刑事訴訟法第220條，裁定如主文。　　
中　　華　　民　　國　　111 　年　　12　　月　　7 　　日
                  刑事第二庭  審判長法  官  吳佳頴
　　　　　　　　　　                法  官  林于心
　　　　　　　　　　                法  官  徐莉喬
以上正本證明與原本無異。
如不服本裁定，應於收受送達後5 日內向本院提出抗告狀。
中　　華　　民　　國　　111 　年　　12　　月　　8 　　日
　 　　　　　　　　　　　　　　　　書記官　王美玲